臺灣高雄地方法院刑事判決　　　　　　 100年度易字第1334號
公　訴　人　臺灣高雄地方法院檢察署檢察官
被　　　告　林素婕
上列被告因背信等案件，經檢察官提起公訴（100 年度偵字第12
108號），本院判決如下：
    主  文
林素婕犯背信罪，處有期徒刑伍月，如易科罰金，以新臺幣壹仟
元折算壹日；又犯詐欺取財罪，處有期徒刑月，如易科罰金，
以新臺幣壹仟元折算壹日。應執行有期徒刑柒月，如易科罰金，
以新臺幣壹仟元折算壹日。
    事  實
一、林素婕於民國98年6 月間起至99年9 月底之期間，任職於鄭
    淑娟獨資經營之「家家不動產廣告社」即住商不動產岡山加
    盟店（設於高雄市岡山區○○○路○段18號1 樓，以下簡稱
    家家不動產）擔任業務員，負責仲介房屋買賣、租賃之業務
    ，並代為收取仲介費用，為替家家不動產處理事務之人。詎
    林素婕於上述期間內，明知黃耀輝委託謝裕胤（經檢察官另
    為不起訴處分）經營之僑泰不動產仲介公司（設於高雄市燕
    巢區○○○街27號，下稱僑泰不動產）代為銷售位於高雄市
    ○○區○○段2225地號之土地，及其上之門牌號碼高雄市○
    ○區○○路62號5 樓房屋（下稱系爭房地），且出售之底價
    為新臺幣（下同）75萬元，竟仍意圖為自己不法之所有，並
    意圖為自己不法利益及損害鄭淑娟（按即家家不動產）之利
    益，在未經鄭淑娟或家家不動產同意之情形下，即於99年 8
    月26日私下促成買家吳淑珍看屋，並就系爭房地議價，且隱
    瞞黃耀輝出售系爭房地之底價為75萬元之事實，而向吳淑珍
    謊稱：屋主開價93萬元，底價為88萬元云云，致使吳淑珍陷
    於錯誤，而以88萬元購買系爭房地，扣除仲介費用及相關規
    費、稅費3 萬元外，林素婕因而從中牟取價差10萬元，致生
    損害於鄭淑娟。嗣因吳淑珍與黃耀輝於言談間獲悉系爭房地
    係以75萬元賣出，始查悉上情。
二、案經鄭淑娟、吳淑珍訴由臺灣高雄地方法院檢察署檢察官偵
    查起訴。
    理  由
壹、程序部分（證據能力之審查）：
    按被告以外之人於審判外之陳述，雖不符刑事訴訟法第 159
    條之1 至第159 條之4 之規定，而經當事人於審判程序同意
    作為證據，法院審酌該言詞陳述或書面陳述作成時之情況，
    認為適當者，亦得為證據；當事人、代理人或辯護人於法院
    調查證據時，知有第159 條第1 項不得為證據之情形，而未
    於言詞辯論終結前聲明異議者，視為有前項之同意，刑事訴
    訟法第159 條之5 定有明文。本件所援引之以下各項證據（
    詳後述），固有部分屬傳聞證據，然公訴人、被告於本院調
    查證據時，均知有前開第159 條第1 項不得為證據之情形，
    被告表示同意作為證據使用（見本院審易卷第61頁），且於
    言詞辯論終結前，均未聲明異議，本院審酌該等證據作成時
    之狀況，並無違法取證之情事，且適宜作為本件證據使用，
    依前開說明，爰認均有證據能力，合先敘明。
貳、實體部分：
一、訊據被告林素婕固然坦承其於上開時間擔任家家不動產之業
    務員，且在未告知告訴人鄭淑娟或家家不動產之情形下，即
    仲介告訴人吳淑珍以88萬元購買系爭房地等事實，惟矢口否
    認有何背信及詐欺取財犯行，辯稱：伊是家家不動產的業務
    員，但不是家家不動產的員工，伊與家家不動產是承攬的關
    係，沒有僱傭關係，仲介案件可以先作，事後再跟老闆講就
    可以了，但本件伊還沒有跟老闆講，因為伊還沒有辦好，所
    以還沒有講；而伊當時不認識黃耀輝，也不知道黃耀輝要賣
    75萬元，賣方要賣多少不是伊可以決定的，伊是以90幾萬元
    操作，事後也已經將差額的錢還給吳淑珍，伊沒有犯罪的意
    圖云云。經查：
  (一)被告林素婕於98年6 月間起至99年9 月底之期間，任職於告
    訴人鄭淑娟獨資經營之家家不動產，擔任業務員等事實，為
    被告所不爭執（見偵卷第22頁，見本院審易卷第65頁，本院
    卷第56頁反面），且有被告之員工資料卡及家家不動產之高
    雄縣政府營利事業登記證各1 份在卷可稽（見偵卷第30、31
    頁），此部分之事實應堪信為真實。是被告既於上開時間擔
    任家家不動產之業務員，則於其任職期間內，被告自應負責
    為家家不動產仲介房屋買賣、租賃等業務，並代為收取仲介
    費用，顯係為家家不動產處理事務之人，應無疑義。至被告
    雖辯稱：伊不是家家不動產的員工，伊與家家不動產是承攬
    的關係，沒有僱傭關係云云，惟被告既係家家不動產之業務
    員，其本應以家家不動產之利益為前提，為家家不動產處理
    相關仲介服務之事務，且不論被告與家家不動產間究係僱傭
    關係，抑或承攬關係，均無損於被告為家家不動產忠誠處理
    事務之義務，應可確認。
  (二)又本件訊據：(1)證人即出賣人黃耀輝於檢察事務官詢問及本
    院審理時均證稱：伊就系爭房地有貸款73萬元，林素蓮剛開
    始是住商不動產岡山加盟店（按即家家不動產）的業務員，
    伊本來是委託住商不動產賣系爭房地，後來約期到了，伊就
    打電話給鄭弘發（按即家家不動產之店長），鄭弘發叫伊找
    林素蓮，林素蓮說其看不慣住商不動產店長賺差價的行為，
    所以與其先生謝裕胤已經另外開一家僑泰不動產，所以伊就
    委託僑泰不動產的林素蓮賣系爭房地，謝裕胤是僑泰不動產
    的負責人，洽談、議價全是與林素蓮接觸，在簽約時，伊才
    與謝裕胤接觸，伊沒有與林素婕接觸過，伊當時委託住商不
    動產時，有簽90萬元底價給住商不動產，開價開在120 萬元
    ，後來委託僑泰時沒有簽約，只有口頭跟林素蓮說跟之前一
    樣，後來是以75萬元成交，整個議價過程，林素蓮跟伊說買
    方出價73萬元，伊說太少，至少要75萬元以上，伊才願意談
    ，後來林素蓮告訴伊買方出到75萬元，伊說能否再多一些，
    如果能賣到80萬元以上的話，加上買方的服務費，伊再包 1
    萬2,000 元的紅包，共6 萬元給林素蓮，林素蓮沒有回應，
    後來林素蓮說買方確定75萬元，不再加價，伊就同意以75萬
    元成交，買賣契約是伊簽的，簽約時，伊與吳淑珍、代書、
    及林素蓮、林素婕、謝裕胤都有在場，本件佣金為總成交金
    額的4%，是3 萬元，簽房屋買賣契約時會約定如何給付佣金
    ，本件價款都是買方吳淑珍，將款項交現金給林素婕，由僑
    泰不動產負責清償伊的房貸，餘額再扣除佣金、代書費及規
    費等支出，簽約後吳淑珍與伊聯絡，問伊價格為何，伊說是
    75萬元，吳淑珍說其付了88萬元，吳淑珍告訴伊，被告是住
    商不動產的業務員，伊並未委託林素蓮以88萬元出賣系爭房
    地等語明確（見偵卷第10、11頁，本院易字卷第71頁之第72
    頁反面）；(2)另證人即橋泰不動產負責人謝裕胤於檢察事務
    官詢問時證稱：伊是僑泰不動產負責人，系爭房地整個議價
    過程都是業務員處理，伊只知道以75萬元成交，林素蓮是伊
    太太，是僑泰不動產的業務員，林素婕是住商不動產的業務
    員。本件是賣方委託橋泰不動產，伊以為林素婕有跟住商不
    動產的店長講，業務員的佣金，是成交後買方付2%，賣方付
    4%，是黃耀輝打電話給伊，伊才知道林素婕有多拿買主10萬
    元的行為等語屬實（見偵卷第13、14、24頁）；(3)而證人即
    橋泰不動產業務員林素蓮於檢察事務官詢問時亦證稱：伊只
    負責賣方黃耀輝的議價，伊確實只有經手75萬元，伊拿到 3
    萬元的佣金，幫黃耀輝代繳房屋還款71萬1,971 元、代書費
    是6,000 元、規費、印花稅等，扣除上開費用後，還剩下 3
    萬零1 百多元，就是給公司的佣金，伊不知道林素婕與買方
    議價多少，黃耀輝一直沒有堅持底價，是另一組客人想要以
    75萬元買，黃耀輝同意，簽約那天是以75萬元成交，買方有
    時會用買清方式購買，所以伊等不會過問買方的價格，伊沒
    有接觸買主吳淑珍，林素婕亦沒有接觸賣方黃耀輝，伊不知
    道林素婕有收取差價10萬元，後來黃耀輝打電話到公司，伊
    才知道等語明確（見偵卷第13、14、23頁）；(4)且證人即告
    訴人吳淑珍亦於檢察事務官詢問及本院審理時證稱：伊透過
    住商不動產業務員林素婕，因為之前林素婕曾經帶伊看過一
    些房子，是林素婕主動與伊聯絡說有系爭房地，伊就去看系
    爭房地，伊覺得價錢可以，林素婕說屋主開價93萬元，她要
    幫伊議價88萬，伊就給林素婕5,000 元的斡旋金，幾天後，
    林素捷說會幫伊砍至85萬元，伊又簽一份斡旋書，不過最後
    還是以88萬元成交買清，其他手續費、代書、佣金、規費等
    ，伊都不用再支出。簽約時，林素婕叫伊帶20萬元現金去，
    還叫伊簽約時都不要講話，簽約是在僑泰不動產，本件伊都
    是與林素婕接觸，簽約時才第一次見到屋主和林素蓮，簽約
    時是付現金20萬元給林素婕，第2 期是99年9 月8 日以現金
    67萬5,000 元交給林素婕，買賣契約書是伊簽的，伊有看到
    買賣契約書上總價「75萬元」，但因為事前林素婕叫伊不要
    講話，且伊以為是房仲業者的慣例，事後99年9 月初，伊與
    黃耀輝談過後，才知道有13萬元差價，99年9 月17日林素婕
    就拿10萬元現金還伊，一開始林素婕就說要88萬元，伊沒有
    出價，所以林素婕應該知道底價是75萬元等語明確（見偵卷
    第11、12、14、23頁，本院易字卷第73頁反面至第75頁反面
    ）。是由上開證人之證述內容可知，本件係出賣人黃耀輝委
    託僑泰不動產代為銷售系爭房屋，且出售之底價則為75萬元
    ，而被告林素婕則於99年8 月26日促成告訴人即買家吳淑珍
    看屋，並就系爭房地議價，被告向吳淑珍稱：屋主開價93萬
    元，底價為88萬元云云，吳淑珍遂以88萬元購買系爭房地等
    事實，應可採認為真，且亦為被告所不否認（見偵卷第22至
    24頁，本院審易卷第64、65頁）。
  (三)另據被告林素婕於檢察事務官詢問時供承：本件伊與買方接
    觸，沒有告知店長（按即鄭弘發），伊知道要事先告知，伊
    想說都處理好後，再跟店長講，當時伊情緒不好，也看不慣
    店長賺取差價的作風，事後9 月中旬，店長有問伊，伊才跟
    店長講等語（見偵卷第14頁）；另於本院審理時亦供承：仲
    介案件可以先作，事後再跟老闆講就可以了，但本件伊還沒
    有跟老闆講，因為伊還沒有辦好，所以還沒有講，伊沒有將
    賺到的佣金交給家家不動產的負責人、店長或是同事等語（
    見本院易字卷第57頁、第78頁反面）。是由被告上開供述，
    可知被告確係在未經告訴人鄭淑娟或家家不動產店長同意之
    情形下，即於99年8 月26日私下促成買家吳淑珍看屋，並促
    成系爭房地之買賣，且於本件交易完成後，被告亦未曾向鄭
    淑娟或家家不動產告知此事，足認被告確係故意隱瞞其私下
    仲介告訴人吳淑珍買受系爭房地等事實。又被告既係家家不
    動產之業務員，其本應以家家不動產之利益為前提，為家家
    不動產處理相關仲介服務之事務，然竟捨此不為，而為自己
    之利益，且損害告訴人鄭淑娟之利益，未將告訴人吳淑珍委
    託仲介房屋等情事告知家家不動產，私下為上開仲介房屋買
    賣行為，以利其將所得佣金及差價據為己有，而毋庸繳回家
    家不動產，已嚴重損及告訴人鄭淑娟之利益，要屬違背其任
    務之行為無疑。至被告雖辯稱：仲介案件可以先作，事後再
    跟老闆講就可以了，但本件伊還沒有跟老闆講，因為伊還沒
    有辦好，所以還沒有講云云，然訊據被告於本院審理時另供
    承：家家不動產不喜歡伊與僑泰不動產的人接觸等語明確（
    見本院易字卷第78頁反面），可知家家不動產已禁止其業務
    員與僑泰不動產之人員接觸，被告仍違反公司規定，與僑泰
    不動動產之業務員林素蓮合作本件系爭房地之買賣，其行為
    已違反家家不動產之規定；且本件系爭房地之交易已於99年
    8 月26日簽約完成，告訴人吳淑珍亦已給付全部價金88萬元
    ，被告仍未主動告知家家不動產，並交付上開佣金、差價，
    直至事後99年9 月中旬，家家不動產店長鄭弘發問被告，被
    告才跟鄭弘發坦承此事，顯見被告並無告知家家不動產之意
    思，亦甚明確，是其上開辯詞，均與事實不符，顯係事後卸
    責之詞，不足採信。
  (四)另對照上開證人吳淑珍、黃耀輝、林素蓮、謝裕胤之供述，
    可知本件出賣人黃耀輝委託僑泰不動產代為銷售系爭房屋之
    底價為75萬元，且被告林素婕亦未曾與黃耀輝或林素蓮、謝
    裕胤進行任何議價，然卻向吳淑珍稱：屋主開價93萬元，底
    價為88萬元云云，則黃耀輝既從未有開價93萬元，底價88萬
    元之行為，亦足認本件確係被告向告訴人吳淑珍謊稱：「屋
    主開價93萬元，底價為88萬元」云云，使吳淑珍陷於錯誤，
    誤認屋主黃耀輝出售系爭房地之底價為88萬元，而願意以88
    萬元買受系爭房地。再參以被告於檢察官詢問及本院審理時
    亦均供承：這10萬元差價確實是伊額外拿的，伊要拿給另外
    1 位介紹人，這是伊與該介紹人私底下的約定，伊沒有跟林
    素蓮、謝裕胤講買主以88萬元成交，林素蓮、謝裕胤不知道
    伊拿差價10萬元，是吳淑珍要求退還10萬元，因為伊不知道
    如何處理，所以才問他們等語屬實（見偵卷第22頁，本院易
    字卷第78頁反面），益徵被告確實於本件系爭房地仲介買賣
    中，除賺取佣金外，另又額外收取10萬元之差價無疑。由上
    可知，本件確係被告以上開詐術使告訴人吳淑珍陷於錯誤，
    而向吳淑珍詐取差價10萬元無疑。此外，再佐以被告要求告
    訴人吳淑珍於簽約時不要講話，業據吳淑珍供述如上，益徵
    被告確係以上開詐術向吳淑珍詐取差價10萬元，而為避免其
    詐術被發現，方要求吳淑珍於簽約時不要說話。至被告以上
    開情詞置辯，然依一般房屋仲介實務，仲介業者本應為買賣
    雙方互為斡旋搓合，以達致房屋交易成功，買賣價格之決定
    仍應由買賣雙方決定，而非可由仲介業者隨意更動或決定，
    是本件被告雖辯稱：伊不知道黃耀輝要賣75萬元，伊是以90
    幾萬元操作云云，則被告既然不知黃耀輝要賣75萬元，又何
    以可以自行決定以90萬元操作？又何以可以仲介告訴人吳淑
    珍，以高於賣方所出底價75萬元之88萬元，買受系爭房地？
    且在事後，又為何未將差價10萬元交給賣方黃耀輝，而自行
    中飽私囊？在在均與常情有違，而不可採。
  (五)綜合上述，被告林素婕上開所辯之詞，均屬事後卸責之詞，
    不足採信。從而，本案事證明確，被告犯行堪予認定，應依
    法論科。
二、查被告林素婕於98年6 月間起至99年9 月底之期間，任職於
    鄭淑娟獨資經營之家家不動產，擔任業務員，負責仲介房屋
    買賣、租賃之業務，並代為收取仲介費用，係屬替家家不動
    產處理事務之人。是核被告所為，係犯刑法第342 條第1 項
    之背信罪及同法第339 條第1 項之詐欺取財罪。被告所犯上
    開2 罪間，犯意各別，罪名互殊，應分論併罰。爰審酌被告
    擔任家家不動產之業務員，本應忠誠為家家不動產處理事務
    ，經仍意圖為自己不法利益及損害告訴人鄭淑娟（按即家家
    不動產）之利益，私下仲介告訴人吳淑珍向黃耀輝購買系爭
    房地，賺取佣金3 萬元，因而損害家家不動產之利益，且又
    不思以正當途徑獲取財物，而意圖為自己不法之所有，以詐
    術向吳淑珍詐取差價10萬元，行為實有不當，且犯後亦未能
    坦承犯行；惟念其犯後能與告訴人吳淑珍達成和解，並返還
    所詐騙之差價10萬元，業據吳淑珍於本院審理時供述明確（
    見本院易字卷第74頁反面），足認尚有悔意；另被告雖與告
    訴人鄭淑娟達成和解，有和解書1 份在卷可稽（見本院易字
    卷第81、82頁），然迄今未能依和解條件履行，足認被告就
    其背信犯行並無悔意；另衡量被告之犯罪動機、手段、所生
    損害等一切情狀，分別量處如主文所示之刑，復均諭知如易
    科罰金之折算標準，並定其應執行之刑及諭知如易科罰金之
    折算標準，以示儆懲。
據上論斷，應依刑事訴訟法第299 條第1 項前段，刑法第342 條
第1 項、第339 條第1 項、第41條第1 項前段、第51條第5 款，
刑法施行法第1 條之1 ，判決如主文。
本案經檢察官黃齡慧到庭執行職務。
中    華    民    國   100    年    12    月    28    日
                      刑事第五庭審判長法  官  李昆南
                                      法  官  劉美香
                                      法  官  陳盈吉
以上正本證明與原本無異。
如不服本判決，應於判決送達後10日內，向本院提出上訴狀。
中    華    民    國   100    年    12    月    28    日
                                      書記官  陳展榮
附錄本判決論罪科刑法條：
中華民國刑法第339條
（普通詐欺罪）
意圖為自己或第三人不法之所有，以詐術使人將本人或第三人之
物交付者，處5 年以下有期徒刑、拘役或科或併科1 千元以下罰
金。
以前項方法得財產上不法之利益或使第三人得之者，亦同。
前二項之未遂犯罰之。
中華民國刑法第342條
（背信罪）
為他人處理事務，意圖為自己或第三人不法之利益，或損害本人
之利益，而為違背其任務之行為，致生損害於本人之財產或其他
利益者，處5 年以下有期徒刑、拘役或科或併科1 千元以下罰金
。
前項之未遂犯罰之。